臺灣基隆地方法院刑事判決　　　　　　　　94年度訴字第47號
公　訴　人　臺灣基隆地方法院檢察署檢察官
被　　　告　丙○○　男　34歲.
被　　　告　甲○○　男　48歲.
被　　　告　戊○○　男　31歲.
前列三人共同
指定辯護人　本院公設辯護人　丁○○
上列被告因違反台灣地區與大陸地區人民關係條例案件，經臺灣
板橋地方法院檢察署檢察官聲請簡易判決處刑（93年度偵字第70
81號、93年度偵字第9345號），經台灣板橋地方法院認本件有刑
事訴訟法第451 條之1 第4 項但書之情形，改依通常程序審理，
並於93年11月23日以93年度訴字第1846號判決管轄錯誤，移送本
院，本院判決如下：
    主  文
甲○○共同使犯人隱避，累犯，處有期徒刑柒月。
丙○○、戊○○共同使犯人隱避，各處有期徒刑陸月，如易科罰
金，均以參佰元折算壹日。均緩刑參年。
扣案之ＮＯＫＩＡ行動電話貳具及ＳＩＭ卡參張（ＳＩＭ卡門號
分別0000000000號、0000000000號、扣押物編號貳─3 ─1）、
現金貳拾萬元、大陸女子名單壹張均沒收。
    理  由
一、犯罪事實：
    甲○○前於民國（下同）91年間，因違反台灣地區與大陸地
    區人民關係條例案件，經法院判處有期徒刑6 月確定，於93
    年2 月13日執行完畢。詎林李蒼仍不知悔改，明知廖利、肖
    麗芳、曾君、陳嘉、雷婷、黃建英、張玲、卓燕等8 人均係
    未經許可以偷渡方式進入臺灣地區之大陸地區女子（按廖利
    等8 名大陸地區女子係於93年4 月4 日自大陸地區福建省沿
    海乘船偷渡來台，並在4 月5 日天亮前在台東沿海不詳地點
    上岸），為犯國家安全法第6 條第1 項之罪之人犯，竟與真
    實姓名年籍不詳之綽號「阿順」之成年男子、丙○○、戊○○共同基於使上開8 名女子隱避之犯意聯絡，先由「阿順」
    於93年4 月3 日與甲○○、丙○○約定每載運1 次大陸偷渡
    客可得新台幣（下同）1 萬元之報酬，並交付ＮＯＫＩＡ行
    動電話2 具及ＳＩＭ卡2 張（ＳＩＭ卡門號分別0000000000
    號、0000000000號）予甲○○，作為聯絡載運大陸偷渡女子
    及聯絡接貨貨主之用；與戊○○約定每載運1 次大陸偷渡客
    可得新台幣2 萬4 千元之報酬（但租車費用及油錢由戊○○
    自行負擔），並交付ＳＩＭ卡1 張，丙○○遂於93年4 月4
    日向不知情之妹夫呂長聰借用車牌號碼Ｌ8 ─7788號自小客
    車，戊○○則於93年4 月5 日向詠翔、詮翔小客車租賃有限
    公司租用車牌號碼5 Ｄ─7347號休旅車，於93年4 月5 日晚
    間，由丙○○駕駛車牌號碼Ｌ8 ─7788號自小客車搭載甲○○由基隆出發，戊○○駕駛車牌號碼5 Ｄ─7347號休旅車，
    由台北出發，甲○○以行動電話0000000000號負責對外聯絡
    。迨戊○○順利載運8 名大陸偷渡女子上車後，則由丙○○
    所駕自小客車在前方擔任插旗，以防範警方之查緝，自台東
    沿花東公路、北宜公路北上，其間甲○○以行動電話000000
    0000號與姓名、年籍資料不詳之「林太太」、「小葉」等買
    主約定價格及交付大陸偷渡女子之地點，使非法進入臺灣地
    區之大陸人民隱避。嗣於93年4 月6 日下午，甲○○在國道
    一號高速公路重慶北路交流道附近，以10萬元之代價，將大
    陸女子卓燕交付予姓名、年籍不詳綽號「罐頭」之成年男子
    ，復於台北市○○路、農安街口，以10萬元之代價，將大陸
    載送大陸女子廖利離去後，於93年4 月6 日16時10分許，在
    臺北市○○路與民權東路口，為法務部調查局台北市調查處
    查獲而供出上情。
二、程序事項：
    按檢察官聲請以簡易判決處刑之案件，經法院認為有刑事訴
    訟法第451 條之1 第4 項但書之情形者，應適用通常程序審
    判之，同法第452 條著有規定，台灣板橋地方法院簡易庭認
    本件有刑事訴訟法第451 條之1 第4 項但書之情形，適用通
    常程序審判之，合先敘明。
三、認定事實所依據之證據及理由：
（一）被告自白：被告3 人於警詢、偵查及本院審理中均自白其
      於前述時、地使大陸偷渡女子隱避犯行之事實，其任意自
      白核與下列事證相符，應堪採為證據。
（二）人證：
  １、同案被告廖利、肖麗芳、曾君、陳嘉、雷婷、黃建英、張
      玲、李明華之供述。
  ２、證人林沁依、侯松騰之證述。
（三）物證：扣案之行動電話4 具及ＳＩＭ卡4 張，現金20萬元
      。
（四）書證：台灣板橋地方法院檢察署93年度聲監續字第177 號
      卷內有關本件0000000000號行動電話通訊監察書、台北市
      調查處搜索扣押筆錄、台北市調查處扣押物品目錄表、通
      訊（電信）監察作業報告表及譯文、車輛照片及責付委託
      保管切結書各乙紙、大陸女子名單、小客車借用約定書。
四、論罪及科刑之理由：
（一）核被告甲○○、丙○○、戊○○所為，均係犯刑法第164
      條第1 項之使犯人隱避罪。
（二）公訴意旨另以：被告甲○○、丙○○、戊○○均明知大陸
      地區人民未經依法申請許可，不得進入臺灣地區，竟與綽
      號「阿順」真實姓名年籍不詳之成年男子共同基於意圖營
      利之犯意聯絡，自93年3 月間某起至94年間某日止，先由
      「阿順」在大陸地區福建省福州市等地，招集廖利、肖麗
      芳、曾君、陳嘉、雷婷、黃建英、張玲、卓燕等8 人搭載
      大貨車至福建省福州市附近沿海，並交付予某不知情之男
      子，以不知名船舶名稱之台灣籍漁船，於94年4 月4 日，
      利用深夜自福州市沿海偷渡來台，並在4 月5 日在台東沿
      海上岸，因認被告甲○○、丙○○、戊○○等3 人，係違
      反臺灣地區與大陸地區人民關係條例第15條第1 款使大陸
      地區人民非法進入臺灣地區之規定，應依同條例第79條第
      2 項論處。按犯罪事實應依證據認定之，無證據不得認定
      其犯罪事實；又不能證明被告犯罪者，應諭知被告無罪之
      判決，刑事訴訟法第154 條第2 項、第301 條第1 項分別
      定有明文。而事實之認定，應憑證據，如未發現相當證據
      或證據不足以證明，自不能以推測或擬制之方法，為裁判
      基礎（最高法院40年臺上字第86號判例）。再認定不利於
      被告之事實，須依積極證據，苟積極證據不足為不利於被
      告事實之認定時，即應為有利於被告之認定，更不必有何
      有利之證據（最高法院30年上字第816 號判例）；又所謂
      「積極證據足以為不利被告事實之認定」係指據為訴訟上
      證明之全盤證據資料，在客觀上已達於通常一般之人均不
      致於有所懷疑，而得確信被告確曾犯罪之程度，若未達到
      此一程度，而有合理懷疑之存在時，即無從為有罪之認定
      （最高法院76年臺上字第4986號判例）。申言之，認定犯
      罪事實所憑之證據，雖不以直接證據為限，間接證據亦包
      括在內，然而無論直接證據或間接證據，其為訴訟上之證
      明，須於通常一般之人均不致有所懷疑，而得確信其為真
      實之程度者，始得據為有罪之認定，倘其證明尚未達此一
      程度，而有合理之懷疑存在而無從使事實審法院得有罪之
      確信時，即應由法院為諭知被告無罪之判決（最高法院76
      年臺上字第4986號判例）；換言之，事實審法院倘已踐行
      完畢調查證據之程序後，仍無法形成「被告確有該當各該
      構成要件所欲處罰之構成要件事實」之確信時，即應依刑
      事訴訟法上「罪疑利益歸於被告（亦即，倘有懷疑則從被
      告之利益作解釋）」之證據法則，逕為被告有利之認定。
      訊據被告甲○○、丙○○、戊○○均堅決否認有公訴人所
      指與「阿順」共同使大陸地區人民非法進入台灣之犯行，
      俱辯稱：上開大陸地區人民如何非法進入台灣地區之細節
      ，渠等並不知情，亦未參與，「阿順」只是要渠等駕車載
      運已偷渡上岸之大陸女子至台北，並交付予他人，且3 人
      均僅參與本件1 次，而非自93年3 月間即開始載運大陸偷
      渡人民等語。經查，被告3 人於本院審理時否認有參與本
      件8 名大陸女子偷渡來台事宜，且綜觀全卷亦無被告3 人
      有參與大陸女子偷渡來台之積極事證，自不能認定被告3
      人有使大陸地區人民非法入境之罪嫌，惟公訴人認此部分
      與前揭本院認定有罪部分，為牽連犯，屬裁判上一罪關係
      ，本院不另為無罪之諭知，附此敘明。
（三）被告甲○○、丙○○、戊○○與綽號「阿順」姓名年籍不
      詳之成年男子間，有犯意聯絡及行為分擔，為共同正犯；
      因係侵害國家法益，1 次使之隱避多人，只論以1 罪。
（四）查被告甲○○曾受前揭犯罪事實欄所載有期徒刑之執行完
      畢，有臺灣高等法院被告全國前案紀錄表在卷可稽，其受
      有期徒刑之執行完畢後，5 年以內再犯本件有期徒刑以上
      之罪，為累犯，應加重其刑。
（五）本院審酌被告3 人之品行，犯罪之動機、目的、手段、次
      數，所生之危害、被告3 人正值壯年，不思以正當途徑賺
      取錢財，反使非法進入即灣之大陸地區人民隱避，及犯罪
      後之態度等一切情狀，各量處如主文所示之刑，並就被告
      丙○○、戊○○部分諭知易科罰金之折算標準，以示懲儆
      。
（六）末查被告丙○○、戊○○未曾受有期徒刑以上刑之宣告，
      有臺灣高等法院被告全國前案紀錄表在卷可稽，其2 人本
      件因一時失慮，誤觸法網，經此起訴審判，當知所警惕，
      信無再犯之虞，本院認所宣告之刑以暫不執行為適當，爰
      均諭知緩刑3 年，以啟自新。
（七）扣案之ＮＯＫＩＡ行動電話2 具及ＳＩＭ卡2 張（ＳＩＭ
      卡門號分別0000000000號、0000000000號）、現金20萬元
      ，為被告丙○○所有；ＳＩＭ卡1 張（扣押物編號貳─3
      ─1）、 大陸女子名單1 張，為被告戊○○所有，業據被
      告丙○○、戊○○於本院審理時供明在卷，分別為供本案
      犯罪所用之物及犯罪所得財物，依刑法第38條第1 項第2
      款、第3 款之規定宣告沒收。又ＯＫＷＡＰ行動電話（含
      ＳＩＭ卡1 張）及ＭＯＴＯＲＯＬＬＡ行動電話各1 具，
      分別為被告甲○○、戊○○所有，惟非本件供犯罪所用之
      物，不予宣告沒收，在此敘明。
五、適用之法律依據：
    刑事訴訟法第452 條、第299 條第1 項前段，刑法第28條、
    第164 條第1 項、第47條、第41條第1 項前段、第74條第1
    款，罰金罰鍰提高標準條例第1 條、第2 條。
本案經檢察官乙○○到庭執行職務。
中　　華　　民　　國　　94　　年　　3 　　月　　1　 　日
                  刑事第二庭審判長法官
                                  法官
                                  法官
以上正本證明與原本無異。
對於本件判決如有不服，應於收受送達後10日內，向本院提出上
訴書狀，上訴於臺灣高等法院，並按他造當事人之人數附具繕本
。
中　　華　　民　　國　　94　　年　　2 　　月　　22　　日
                            書 記 官  莊國南
